最高法院民事判決　　　　　　　　　　　　　　　八十六年度台上字第二八九○號
　　上　訴　人　合迪股份有限公司
　　法定代理人　王恆文
　　訴訟代理人　孫天麒律師
　　被 上訴 人　帝國汽車股份有限公司
　　法定代理人　陳敏學
右當事人間請求給付買賣價金事件，上訴人對於中華民國八十六年一月二十日台灣高
等法院台南分院第二審判決（八十五年度上字第四八八號），提起上訴，本院判決如
左：
    主  文
上訴駁回。
第三審訴訟費用由上訴人負擔。
    理  由
本件上訴人主張：伊公司經由訴外人東尼汽車實業股份有限公司（下稱東尼車行）之
媒介，於民國八十三年六月間，先後向被上訴人購買一九九四年式賓士Ｃ二八○及Ｓ
三二○自小客車各一輛，並於同年七月四日、廿三日，分別寄予被上訴人新台幣（
下同）七十萬元、二百萬元價款，約定同年七月底交車。詎被上訴人遲未交車，迭經
函催限期交車，否則解除契約，然均無結果，乃以本件起訴狀之送達，為解除買賣契
約之意思表示等情，爰依民法第二百五十九條第一、二款規定，求為命被上訴人給付
二百七十萬元及其中七十萬元自八十三年七月五日起，其餘二百萬元自八十三年七月
二十四日起，均至清償日止按週年利率百分之五計算之利息之判決。
被上訴人則以：該二輛車係伊出售予東尼車行，再由東尼車行之客戶向上訴人辦理貸
款，故由上訴人將車款直接交予伊，伊已依上訴人之指示，將車交予東尼車行。伊
與上訴人間既無買賣關係，上訴人自無解除買賣契約，請求回復原狀之可言等語，資
為抗辯。
原審斟酌全辯論意旨及調查證據之結果，以：上訴人主張其向被上訴人購買系爭車輛
，並分別匯款七十萬及二百萬元之事實，固據提出：(一)款單；(二)郵局存證信函；(三)
統一發票影本；(四)與欣吉工程有限公司及卜淑芬間之買賣契約書等為證，被上訴人亦
不否認收到上訴人二百七十萬元之款及存證信函。惟上揭款單及存證信函，僅能
證明上訴人曾經款二百七十萬元及催告交車之事實，尚不足以證明兩造間有買賣系
爭車輛之合意，雖上訴人之存證信函內容，言及兩造間之買賣及如被上訴人逾期交車
即行解除契約云云，但被上訴人於收到該存證信函後即予函覆，否認雙方間有該項買
賣關係，並明該車為東尼車行向其購買，再由客戶向上訴人辦理貸款，有該存證覆
函二紙在卷可憑。至統一發票影本上，固載明買受人為上訴人，惟上訴人自承無法提
出正本，被上訴人亦稱該統一發票正本仍在其執有中，且已作廢，經當庭檢視無訛。
按一般常態交易，於買賣契約成立後，買受人交付價金時，出賣人應將原本之統一發
票收據聯交付買受人，而非僅交付影本，況據證人即東尼車行負責人曾水源證稱：該
發票係其要求被上訴人將上訴人列為買受人，實際上之買受人則為其經營之東尼車行
，因該二輛車，係其向被上訴人購買後，分別出售欣吉工程有限公司及卜淑芬，並介
紹該客戶向上訴人辦理購車貸款，上訴人為方便辦理附條件購車貸款，要求在統一發
票上將其列為買受人等語，並有被上訴人於八十三年七月一日開具載明系爭車輛買受
人為「東尼汽車」（即東尼車行）之「進口轎車訂購單」附卷可稽。此外，上訴人並
無其他積極證據證明兩造間確有買賣關係存在，其主張被上訴人給付遲延，依法解除
契約，請求被上訴人返還所付價金二百七十萬元並加給利息，即屬無據，為其心證之
所由得。並說明對兩造其餘攻擊防禦方法之取捨意見，因而將第一審所為上訴人勝訴
判決廢棄，改判駁回其訴，經核於法洵無違誤。上訴論旨，徒就原審取捨證據、認定
事實，暨解釋意思表示之職權行使，指摘原判決不當，聲明廢棄，不能認為有理由。
據上論結，本件上訴為無理由。依民事訴訟法第四百八十一條、第四百四十九條第一
項、第七十八條，判決如主文。
中      華      民      國    八十六    年      九      月     十二     日
                              最高法院民事第五庭
                                  審判長法官  吳  啟  賓
                                        法官  洪  根  樹
                                        法官  謝  正  勝
                                        法官  劉  福  來
                                        法官  黃  熙  嫣
      右正本證明與原本無異
                                              書  記  官
中      華      民      國    八十六    年      九      月    二十六    日
